Inventaris van het archief van de Bentinck-Varel-Kniphuizense Lening te Amsterdam, 1809-1853
Nationaal Archief, Den Haag
Bentinckse Lening
1809-1853
I20519
0.20 meter; 11 inventarisnummers.
Normale geschreven, getypte en gedrukte documenten, geen bijzondere handschriften.
Nationaal Archief, Den Haag
Administratie der Bentinck-Varel-Kniphuizense Lening te Amsterdam
Het archief van de Administratie der Bentinck-Varel-Kniphuizense Lening te Amsterdam (1809-1854) bestaat uit de akte van geldlening uit 1809, correspondentie van administrateurs en obligatiehouders, stukken betreffende het proces over de insolvente boedel van de overleden graaf Bentinck, een kasboek van de administrateurs, verschillende rekeningen, en aantekeningen van rentebetalingen.
Archiefvorming
Geschiedenis van de archiefvormer
Nadat de heerlijkheid Varel die met Kniphuizen door Keizer Napoleon Bonaparte in beslag was genomen, in 1809 aan graaf Willem Gustaaf Frederik Bentinck was teruggegeven, ging deze o.a. een obligatielening groot fl. 300.000,- aan te Amsterdam, door de emissiehuizen Wed. Ueberfeld en Serrurier. De moeilijkheden die na Napoleons nederlaag over het beheer van Varel en Kniphuizen ontstond, de geschillen over de erfopvolging na het overlijden van de graaf in 1835 en de verwarde staat van zijn inboedel brachten voor de obligatiehouders gevolgen mede, die hen noopten tot het aanwijzen van vertegenwoordigers hunner belangen. Van de administratie dier vertegenwoordigers zijn hier de papieren bewaard. Een en ander nam een einde, toen de regering van Oldenburg in het jaar 1854 het bedrag dat voor de afstand van het gebied van Wilhemshaven verkregen was gebruikte tot het afkopen der grafelijke rechten op Varel en kniphuizen en het tevredenstellen der schuldeisers.
Geschiedenis van het archiefbeheer
De verwerving van het archief
De rechtstitel is (nog) onbekend
De verwerving van het archief
De rechtstitel is (nog) onbekend.
2.18
Aanwijzingen voor de gebruiker
Openbaarheidsbeperkingen
Volledig openbaar.
Materiële beperkingen
Aanvraaginstructie
Openbare archiefstukken kunnen online worden aangevraagd en gereserveerd. U kunt dit ook via de terminals in de studiezaal van het Nationaal Archief doen. Om te kunnen reserveren dient u de volgende stappen te volgen:
U maakt een profiel aan op www.gahetna.nl, en logt vervolgens in
Via de archiefinventaris (alleen de beschrijvingen met rode nummers) selecteert u het gewenste archiefstuk door op de knop 'Reserveren' te klikken
In het volgende scherm geeft u aan op welke dag u het archiefstuk wilt inzien
Indien u zich bevindt in de studiezaal en een tafelnummer heeft ontvangen kunt u dit nummer vermelden. Als u geen tafelnummer heeft kunt u tafelnummer 777 laten staan
Vervolgens bevestigt u uw reservering door deze te versturen.
Verwant materiaal
Beschikbaarheid van kopieën
Beschrijving van de series en archiefbestanddelen
- Akte der geldlening. 1809, afschr. 1838., 1809, 1838; 1; 1 omslag
- Stukken afkomstig van: Wed. Ueberfeld en Serrurier, administrateurs 1809, J. Carp, J. Buys en L.J.J. Serrurier, alsv. 1824, Mr. F.A. van Hall, advocaat, 1833-1834., 1809, 1824, 1833-1834; 2; 1 pak
- Volmachten door obligatiehouders verstrekt aan de administrateurs Mr. P. Ras te Utrecht en G.C. Lange te Amsterdam, 1833-1838; 3; 1 omslag
- Ontvangen brieven en minuten van uitgegane brieven van deze administrateurs, 1835-1853; 4; 1 pak
- Register van verzonden brieven alsv., 1835-1852; 5; 1 deel
- Stukken betreffende het proces over de insolvente boedel van de overleden graaf Bentinck, 1835-1841, met retroacta 1833 en z.j., 1835-1842, 1833 en z.j.; 6; 1 dossier
- Kasboek van ontvangsten en uitgaven der administrateurs, 1836-1853; 7; 1 deel
- Rekening van ontvangsten en uitgaven over 1836-1853, met bijbehorende stukken., 8; 1 omslag
- Bijlagen der rekening, 1836-1853; 9; 1 omslag
- Renversale van obligatiehouders, 1840-1848; 10; 1 omslag
- Register van renversalen en aantekening van rentebetalingen, 1833-1853; 11; 1 deel